【裁判字號】    89,上易,1297
【裁判日期】    890719
【裁判案由】    恐嚇等
【裁判全文】
臺灣高等法院刑事判決                  八十九年度上易字第一二九七號
    上  訴  人
    即  被  告  丙○○
                丁○○
                戊○○
右上訴人，因恐嚇等案件，不服臺灣台北地方法院八十八年度易字第三一六二號，中
華民國八十九年三月七日第一審判決（起訴案號：臺灣台北地方法院檢察署八十八年
度偵字第六二四四、一二五七０號）提起上訴，本院判決如左：
    主  文
上訴駁回。
    事  實
一、丙○○與丁○○係兄弟。戊○○前曾犯妨害家庭、槍砲彈藥刀械管制條等罪，其
    中一次係於民國（下同）八十二年五月間因違反麻醉藥品管理條例案件，經台灣
    板橋地方法院判處有期徒刑八月，嗣經台灣高等法院判決上訴駁回確定，並於八
    十四年十一月十五日假釋期滿執行完畢，猶不知悔改。因丁○○朋友之不詳年籍
    之「李智生」（綽號阿生）成年男子，欲透過丁○○購買安非他命，丁○○即尋
    找己○○幫忙購買，惟丁○○與「李智生」至己○○台北縣板橋市○○路○段六
    十七之一號取安非他命時，因己○○委託購買安非他命之乙○○到場稱無法購足
    其等所需之量，丁○○與「李智生」即憤而離去。嗣其等因己○○一再爽約，乃
    於八十八年二月二十七日下午五時許，由丁○○夥同「李智生」、丙○○、戊○○，基於犯意之聯絡，並意圖為自己不法之所有及普通傷害之故意，經由戊○○
    聯絡，約己○○及乙○○至台北市○○區○○街二段五十四號三樓百樂門撞球場
    櫃臺後面之辦公室內，由丙○○詢問己○○與乙○○，得知仍未取得安非他命時
    ，即由丙○○、戊○○、「李智生」三人以手、撞球桿毆打及以腳踢己○○、乙○○二人，致乙○○受有左眼外傷視力模糊之傷害（己○○傷害部分，未據告訴
    ），己○○二人遭此不利之惡害，因而心生畏懼，欲以請丙○○等人吃飯化解本
    次糾紛，惟丙○○人不接受，己○○因氣喘發作，未再受毆，惟丁○○等人繼續
    毆打乙○○，己○○二人再以提供一兩安非他命為條件，丁○○等人仍繼續為暴
    行，直至己○○二人稱將取交二兩安非他命，丁○○等人始停止毆打，當場除扣
    押乙○○之國民身分證及駕照外，並言明己○○二人應於當日晚上十二時前交付
    安非他命。嗣因己○○二人實無法取得安非他命，恐再遭丙○○等人之毆打，乃
    以電話聯絡丙○○，改以新台幣（下同）六萬元抵償，而於同日晚間近十二時許
    ，依丁○○指示，在台北市○○街○段金典泡沫紅茶店內，先將二萬七千九百元
    （二萬八千元中扣除之一百元係由己○○購買電話卡聯絡所花用）交付不知情之
    甲○○，丙○○及丁○○因而各分得其中九千元，餘九千九百元由「李智生」取
    得。再於同年三月七日丁○○與己○○再度聯繫，約定於同日晚間十一時三十分
    許，在台北市○○街歌神ＫＴＶ門口，由己○○將剩餘款項交付不知情之黃智勇
    時，己○○即報警循線查獲丁○○，並得知上情。
二、案經臺北市政府警察局移送臺灣臺北地方法院檢察署檢察官偵查起訴。
    理  由
一、訊據上訴人即被告丙○○、丁○○、戊○○（下均稱被告）均矢口否認有上開犯
    行，被告丙○○辯稱，伊弟弟丁○○告訴伊此事，伊始叫戊○○請己○○他們出
    面解決，伊沒打，只是問他們還錢或還東西，他們說晚上會還錢，然後伊就先走
    了，是他們自己講的，先說賠一兩後，又自己加到二兩，他們錢拿走一個多禮拜
    ，我們的錢白白借給他，最少三萬元要還伊，我們係請朋友帶他來，不可能打他
    們，伊並無扣乙○○身分證、駕照，如果有打的話外面的人會看到云云；被告丁○○則以其等已給己○○三萬元，準備買一兩安非他命，但他拿的不夠，是他說
    要給二兩或折合現金，是他自己講要給的，是他們錢拿去沒還，我們才生氣去找
    他們，乙○○剛到時就說眼睛不舒服了云云置辯；被告戊○○另辯稱，伊不知他
    們要交易安非他命，是己○○叫伊帶他二人來和解的那天己○○載伊回家，伊說
    要下台中，沒有說要看住他及要再去找他，伊只是中間人云云。
二、惟查右揭事實，業據被害人己○○、乙○○於警訊、偵查及原審調查中指述綦詳
    ，且互核相符，並經證人甲○○、黃智勇於警訊或偵查中證述無訛，復有被害人
    乙○○受傷就診之三軍總醫院診斷證明書一紙附卷可稽。又查被告丙○○於警訊
    中供稱戊○○與其弟丁○○毆打被害人二人等語（見八十八年度偵字第一二五七
    ０號第十三頁正面）；被告丁○○於偵查中就其與戊○○、「李智生」毆打被害
    人己○○、乙○○，並與丙○○各分得九千元，其餘九千九百元由「李智生」取
    得等情供承不諱（見八十八年度偵字第六二四四號偵查卷第五頁、第二十九至三
    十頁）；被告戊○○於偵查中亦供承其與丁○○下手毆打被害人二人，被害人在
    陸續表明請吃飯、給一兩、二兩安非他命時，繼續受其等毆打，丙○○係於被害
    人稱願賠二兩安非他命時始離開等情（見同上揭偵卷第九十七頁、九十九頁），
    被告三人於原審審理中全然否認，已有可疑。第查依被害人乙○○所提出之診斷
    書內容顯示，其左眼外傷視力模糊，並曾接受左眼視網膜手術，證人即診斷醫師
    葉豐順於偵查中證稱，乙○○視力在０．２，視力嚴重受傷等語，可見被害人乙○○受傷之嚴重，是以被害人乙○○在到達上開撞球場約定地點前，若眼部即已
    受傷，視力不佳，又如何前往及談判？可證被告丁○○辯稱被害人乙○○到達時
    眼部已有問題一節為不實在，被害人乙○○之傷痕應確為被告等所為。再查縱被
    害人己○○確曾收受購買安非他命價金三萬元，則日後己○○未購得安非他命，
    至多將款項返還予被告等即可，又何必自行加碼，以請吃飯、送一兩、二兩安非
    他命向被告等賠罪，況且被害人既已無法提供安非他命在先，事後又何以願主動
    表示給付二兩安非他命予被告等，顯見其間必受被告等之暴力威嚇，而非被害人
    所自願。綜上所述，被告三人所辯，顯係事後卸責之詞，不足採信，本件事證明
    確，其犯行堪以認定，應依法論科。
三、核被告丙○○、丁○○、戊○○所為，均係犯刑法第三百四十六條第一項之恐嚇
    取財罪、第二百七十七條第一項普通傷害罪。被告三人與「李智生」之成年男子
    間，均有犯意之聯絡，行為之分擔，為共同正犯。被告三人以一恐嚇取財行為，
    致使被害人己○○、乙○○二人均心生畏懼而交付財物，為想像競合犯，應從一
    重之恐嚇取財罪處斷。又其等所犯上開二罪間，有方法結果之牽連關係，應依刑
    法第五十五條之規定，從一重之恐嚇取財罪處斷。又查被告戊○○前曾於八十二
    年五月間因違反麻醉藥品管理條例案件，經台灣板橋地方法院判處有期徒刑八月
    ，嗣經本院判決上訴駁回確定，並於八十四年十一月十五日假釋期滿執行完畢等
    情，有台灣高等法院檢察署刑案紀錄簡覆表一件在卷可徵，其未滿五年內再犯本
    件有期徒刑以上之罪，為累犯，應依刑法第四十七條規定加重其本刑。
四、原審依據調查所得，適用刑法第二十八條、第三百四十六條第一項、第二百七十
    七條第一項、第五十五條、第四十七條，罰金罰鍰提高標準條例第一條前段，
    審酌被告等因購買毒品糾紛竟思以暴力獲取非分之財及其等之犯罪之手段、品行
    、智識程度及毆打被害人乙○○，幾造成失明，犯罪後仍無悔悟之心等一切情狀
    ，分別各量處有期徒刑十月，經核認事用法均無不當。被告等上訴意旨，否認有
    恐嚇犯行，辯稱被害人己○○，拿走三萬元，不交安非他命在追討下，自願賠償
    六萬元，確有收到二萬七千九百元，但這是償還款。本院查被告丁○○始終無法
    證明有交錢予己○○。何況被害人堅稱未收受金錢，乃因在被圍打下心生畏懼才
    答應給予六萬元。嗣後被通知交予甲○○，可徵被告等之辯解為飾卸之詞，殊無
    可取，上訴核無理由，應予駁回。
據上論斷，應依刑事訴訟法第二百六十八條判決如主文。
本案經檢察官彭坤業到庭執行職務。
中    華    民    國      八十九      年      七      月      十九      日
                            臺灣高等法院刑事第十八庭
              審判長法  官  吳      敦
                                      法  官  林  陳  松
                                      法  官  吳  明  峰
右正本證明與原本無異。
不得上訴。
                                      書記官  李  華  安
中    華    民    國      八十九      年      七      月      二十      日
附錄：本案論罪科刑法條全文
刑法第三百四十六條：
意圖為自己或第三人不法之所有，以恐嚇使人將本人或第三人之物交付者，處六月以
上五年以下有期徒刑，得併科一千元以下罰金。
以前項方法得財產上不法之利益或使第三人得之者，亦同
前二項之未遂犯，罰之。


司法院資訊處製作；財團法人民間司法改革基金會備份。
